【裁判字號】    98,訴,1768
【裁判日期】    990112
【裁判案由】    侵權行為損害賠償
【裁判全文】
臺灣桃園地方法院民事判決              98年度訴字第1768號
原      告  甲○○
被      告  丙○○
            長樁機械股份有限公司
上一人
法定代理人  乙○○○
上列當事人間因本院98年度審交易字第177 號過失傷害案件，原
告提起附帶民事訴訟（98年度審交附民字第80號），經本院刑事
庭移送前來，於民國98年12月28日辯論終結，本院判決如下：
    主  文
被告丙○○應給付原告新台幣陸拾萬陸仟貳佰捌拾壹元，及自民
國九十八年七月四日起至清償日止，按年息百分之五計算之利息
。
原告其餘之訴駁回。
訴訟費用由被告丙○○負擔百分之四十四，餘由原告負擔。
本判決第一項於原告以新台幣貳拾萬仟元供擔保後，得假執行
。
原告其餘假執行之聲請駁回。
    事實及理由
一、原告起訴主張：
  (一)被告丙○○於民國97年11月18日下午5 時35分許，在桃園縣
    中壢市○○○街26號前之路邊，駕駛車牌號碼為Q7-5111 號
    自用小客車（下稱系爭車輛），欲由該處路旁停車起步，左
    轉至桃園縣中壢市○○○街24巷，被告丙○○本應注意行車
    前應注意，起駛前應顯示方向燈，注意前後左右有無障礙或
    車輛行人，並應讓行進中之車輛行人優先通行，而依當時情
    形，天候雨、夜間有照明、無障礙物、視距良好等一切情狀
    ，尚無使之不能注意情事，即非不能注意，竟疏於注意，而
    於未顯示左方向燈之情形下，亦未注意其同向後方有原告騎
    乘腳踏車行進駛來，而未讓行進中之由原告所騎乘之腳踏車
    優先通行，即貿然由路旁起步向左駛入車道，致其所駕駛之
    系爭車輛左前車頭與原告之腳踏車前車頭發生碰撞，原告因
    而人車倒地，並因此受有髖挫傷、恥骨閉鎖性骨折、坐骨閉
    鎖性骨折、踝閉鎖性骨折、陰道損傷等傷害。
  (二)被告丙○○之過失傷害侵權行為致伊受有如後述之損害：
  1.支出醫療費之損害新台幣（下同）14萬9,535 元：
    伊受有上開傷害後，經救護車送往中壢天晟醫院急救並住院
    治療至97年12月5 日出院，再接受門診追蹤治療，復於98年
    4 月16日住院進行內固定物拔除手術，至98年4 月20日出院
    ，扣除健保給付，自付之醫療費用共計14萬9,535 元。
  2.增加生活需要支出之損害17萬5,724 元：
    伊受傷後，需購買輪椅及輔助步行器幫助活動，及住院期間
    相關醫療器具、生活用品、97年12月9 日回診時支出之計程
    車資，合計25,724元；又伊受傷嚴重，無法自理生活，雖診
    斷證明書記載需請人看護3 個月，惟實際上伊休養6 個月期
    間，均由訴外人即母親馮文倩辭去原有工作照顧伊，而馮文
    倩原為滷味攤員工，月薪為25,000元，故原告支出之看護費
    用應以伊之母親辭職減少之工作收入計算6 個月，共15萬元
    （計算式：25,000×6 ）。以上兩者合計17萬5,724 元。
  3.薪資收入之損害10萬3,680 元：
    伊於車禍前原於原燒餐飲股份有限公司擔任工讀生，每月薪
    資17,280元，因受傷期間6 個月均無法工作，合計損失勞動
    收入合計10萬3,680 元（計算式：17,280×6 ）。
  4.學分費之損害26,800元：
    伊於車禍之時係就讀於南亞技術學院推廣教育中心，該學期
    支出學分費26,800元，因本件車禍受傷未續就讀而無法取得
    學分，致受有此部分學分費之損失。
  5.精神慰撫金100 萬元：
    伊受有上開之傷害，2 度住院開刀治療，且於出院後休養長
    達6 個月，期間均須請人看護，行動不便，且日後生產必須
    剖腹生產，不可自然生產。伊車禍時年僅19歲，須忍受醫療
    期間手術痛苦、生活不便，更有終生不能自然生產之憾傷，
    伊身心所受痛苦，無法以言語表達，故就精神損害請求賠償
    100萬元。
  6.又伊已受強制責任險給付67,675元，扣除上開費用，伊仍得
    請求138 萬8,064 元，及自刑事附帶民事起訴狀繕本送達之
    翌日起至清償日止，按年息5%計算之利息。
  (三)再者，被告丙○○所駕駛之系爭車輛係被告長樁機械股份有
    限公司（下稱被告長樁公司）所有，被告長樁公司並與被告
    丙○○共同向桃園縣中壢市調解委員會申請調解，顯見被告
    丙○○應係受僱於被告長樁公司執行職務駕駛車輛，爰依民
    法第184 條、第188 條第1 項前段、第191 條之2 前段、第
    193 條、第195 條請求被告連帶負損害賠償責任，並聲明：
    1.被告應連帶給付原告138 萬8,064 元，及自刑事附帶事民
    事訴訟起訴狀繕本送達翌日起至清償日止，按年息5%計算之
    利息。2.原告願供擔保，請准宣告假執行等語。
二、被告則略以：對於原告主張被告丙○○於本件車禍有過失乙
    節並不爭執，且對原告支出之醫療費、輔助行走器具之費用
    、收入之損害、學費之損害及其他有單據為憑支出之損害，
    及看護費以每月25,000元之計算方式均無意見，惟對於看護
    期間需時6 個月之久，則有爭執。又被告丙○○係被告長樁
    公司負責人之女兒，並非公司員工，沒有僱佣關係存在，被
    告丙○○於事發當天僅係開公司車至中壢買醫療用品等語置
    辯，並聲明：原告之訴駁回。
三、經查，被告丙○○於97年11月18日下午5 時35分許，在桃園
    縣中壢市○○○街26號前之路邊，駕駛系爭車輛，欲由該處
    路旁停車起步，左轉至桃園縣中壢市○○○街24巷，被告丙
    ○○本應注意行車前應注意，起駛前應顯示方向燈，注意前
    後左右有無障礙或車輛行人，並應讓行進中之車輛行人優先
    通行，而依當時情形，天候雨、夜間有照明、無障礙物、視
    距良好等一切情狀，尚無使之不能注意情事，即非不能注意
    ，竟疏於注意，而於未顯示左方向燈之情形下，亦未注意其
    同向後方有原告騎乘腳踏車行進駛來，而未讓行進中之由原
    告所騎乘之腳踏車優先通行，即貿然由路旁起步向左駛入車
    道，致其所駕駛之系爭車輛左前車頭與原告之腳踏車前車頭
    發生碰撞，原告因而人車倒地，並因此致原告受有髖挫傷、
    恥骨閉鎖性骨折、坐骨閉鎖性骨折、踝閉鎖性骨折、陰道損
    傷之傷害等事實，業據原告引用本院98年度審交易字第177
    號刑事簡易判決（下稱本件刑事案件）所認定之事實而為主
    張。又被告丙○○因上開所犯過失傷害罪，經本院刑事庭審
    理後，以上開判決論處有期徒刑3 月，如易科罰金，以1 千
    元折算1 日確定乙節，亦據本院依職權調閱本件刑事案件卷
    宗無誤，且為被告所不爭執，足信為真正。
四、按行車前應注意之事項，起駛前應顯示方向燈，注意前後左
    右有無障礙或車輛行人，並應讓行進中之車輛行人優先通行
    ，道路交通安全規則第89條第1 項第6 款定有明文。本件被
    告丙○○駕駛系爭車輛欲自路旁起駛向左駛入車道時，即應
    顯示左方向燈，並讓行進中之車輛優先通行後，始得駛入車
    道，而依本件刑事案卷所附之道路交通事故調查報告表(一)所
    載（見本件刑事案件偵查卷第20頁），尚無使之不能注意情
    事，即非不能注意，被告丙○○竟未顯示左方向燈，又疏未
    注意其同向左後方有原告騎乘腳踏車行進中駛來，即貿然起
    駛向左駛入車道，被告丙○○自有過失甚明，此亦據被告於
    本院審理時所不爭執（見本院卷第16頁），自堪認定。又原
    告上開所受傷害係因本件車禍所致，亦為被告所不爭執，自
    與被告丙○○上開過失間，有相當因果關係存在，亦堪認定
    。
五、次按，因故意或過失，不法侵害他人之權利者，負損害賠償
    責任。汽車、機車或其他非依軌道行駛之動力車輛，在使用
    中加損害於他人者，駕駛人應賠償因此所生之損害。不法侵
    害他人之身體或健康者，對於被害人因此喪失或減少勞動能
    力或增加生活上之需要時，應負損害賠償責任。不法侵害他
    人之身體者，被害人雖非財產上之損害，亦得請求賠償相當
    之金額，民法第184 條第1 項前段、第191 條之2 前段、第
    193 條第1 項、第195 條第1 項前段分別定有明文。本件原
    告係因被告丙○○上述之過失而受有前揭傷害，已如前述，
    原告自得請求被告丙○○負損害賠償之責。茲就原告請求之
    金額是否有理由，逐項審酌如后：
  (一)醫療費用部分：
    原告主張伊因本件所受傷害，自費支付醫療費用14萬9,535
    元等語，業據提出天晟醫院門診醫療費收據6 紙為憑（見本
    件附民卷第7-9 頁），復為被告所不爭執（見本院卷第16頁
    ），經核無誤且屬必要之費用，應予准許。
  (二)增加生活需要支出部分：
    原告主張伊受傷後，需以購買輪椅及輔助步行器以幫助活動
    ，及支出住院期間相關保健用品、回診支出之車資，此部分
    損害合計25,724元等語，業據提出統一發票7 紙、收據3 紙
    為憑（見本件附民卷第10-12 頁），復為被告所不爭執（見
    本院卷第17頁），經核無誤且屬必要之費用，應予准許。原
    告復主張伊因受傷嚴重，無法自理生活，休養6 個月期間，
    乃由母親馮文倩辭去原有工作照顧伊，而伊之母親原為滷味
    攤員工，月薪為25,000元，故伊支出之看護費應以伊母親辭
    職減少之工作收入計算，合計15萬元（計算式：25,000×6
    ）等語，被告對於原告請求之看護費以每月25,000元為計，
    並不爭執，惟否認原告須人看護之期間長達6 個月。經查，
    原告自97年11月18日起至97年12月5 日止，及自98年4 月16
    日起至98年4 月20日止，二度共計21日之住院期間，需人全
    日看護，全日看護之費用約每日2,200 元，另第1 次出院後
    需1 個月全日看護及2 個月之半日看護協助生活起居，平日
    看護之費用約為每日1,100 元，第2 次出院需1 個星期之半
    日看護等情，業據天晟醫院以98年12月2 日天晟法字第9812
    0201號函回覆本院之函詢在卷（見本院卷第35頁），而依該
    院半日看護之費用為全日看護之半，則於計算原告得請求以
    每月25,000元計之看護費用期間，自得以將半日看護之日數
    除以2 後與全日看護之日數合計之方式為之，以此計算，原
    告須人半日看護之日數為2 個月又1 星期，除以2 後即為1
    個月又3.5 日，加計全日看護之日數為1 個月又21日，則原
    告得請求之看護費用應為70,417元（計算式：2 ×25,000＋
    24.5÷30×25,000＝70,417，小數點以下四捨五入），逾此
    範圍之請求，則屬無據。
  (三)不能工作之損害部分：
    原告主張伊原任工讀生之每月薪資為17,280元，因本件車禍
    而休養6 個月無法工作，致受此部分薪資損害10萬3,680 元
    （計算式：17,280×6 ）等語，業據提出勞工保險卡1 紙為
    憑（見本件附民卷第13頁），復為被告所不爭執（見本院卷
    第17頁），堪信屬實，應予准許。
  (四)學分費損害部分：
    原告主張伊於本件車禍時已在南亞技術學院推廣教育中心就
    讀，因本件車禍而無法繼續就讀取得學分，受有已支出學分
    費26,800元之損害等語，業據提出繳費單1 紙為憑（見本件
    附民卷第15頁），復為被告所不爭執（見本院卷第17頁），
    亦堪認實，應予准許。
  (五)慰撫金部分：
    再按，不法侵害他人之身體、健康、名譽或自由者，被害人
    雖非財產上之損害，亦得請求賠償相當之金額。本件原告既
    因被告丙○○前揭過失不法侵害伊身體之行為，致受有髖挫
    傷、恥骨閉鎖性骨折、坐骨閉鎖性骨折、踝閉鎖性骨折、陰
    道損傷等傷害，因此需住院接受開刀治療，於休養期間行動
    不便，並須人看護，且日後並有不能自然生產，必須剖腹生
    產之情事，有天晟醫院之診斷證明書乙紙在卷可稽（見本件
    附民卷第5 頁），原告精神上深感痛苦，自無待言。本件斟
    酌上情，及原告於本件車禍時年僅19歲、名下並無財產、為
    學生而工讀乃有薪資收入，於本件車禍之發生並無過失；被
    告丙○○領有重要器官失去功能之殘障手冊，患有末期腎病
    ，需長期接受透析治療、家境清寒、無工作收入、名下僅有
    汽車1 部之財產等情，有殘障手冊、長庚紀念醫院98年1 月
    8 日診斷證明書、清寒證明書、稅務電子閘門提供之財產所
    得調件明細表等在卷可參（見本院卷第18-20 、27-32 頁）
    ，併被告丙○○之過失情節等各情，認原告請求100 萬元之
    精神慰撫金，尚嫌過高，應以30萬元為適當。
  (六)綜上，原告因系爭車禍所受損害之金額總計為67萬6,156 元
    （計算式：149,535 ＋25,724＋70,417＋103,680 ＋26,800
    ＋300,000 ）。
六、復按，依強制汽車責任保險法第30條規定：「保險人依本法
    規定給付之保險金，視為加害人或被保險人損害賠償金額之
    一部份；加害人或被保險人受賠償請求時，得扣除之」。本
    件原告於審理中自認已受強制責任險賠償69,875元（見本院
    卷第38頁），且為被告所不爭執，堪予採信。上開原告得請
    求之金額自應扣除伊已受領之理賠金額，是原告本件得請求
    之金額於扣減後即為60萬6,281 元（計算式：676,156 －69
    ,875）。
七、原告復主張：被告丙○○之過失行為已不法侵害伊之權利，
    而其所駕之系爭車輛為被告長樁公司所有，被告長樁公司同
    時聲請並參與調解，可認被告丙○○係為被告長樁公司之受
    僱人，其駕駛系爭車輛應為執行職務，故本件侵權行為所致
    之損害，應由僱用人即被告長樁公司負連帶賠償責任等語，
    則為被告所否認，並以前詞置辯。經查：
  (一)按民法第188 條所定僱用人之賠償責任之發生，以受僱人因
    執行職務，不法侵害他人之權利為要件。而受僱人與雇用人
    間雖不以訂立契約為必要，惟客觀上仍須有被他人使用為之
    服勞務而受其監督之事實存在，且應由主張請求損害賠償之
    人，就是項事實之存在負舉證責任。
  (二)原告固以被告丙○○所駕系爭車輛為被告長樁公司所有，且
    被告長樁公司於本件發生後，與被告丙○○同時聲請並參與
    調解，為伊上開主張之立證方法，上開事實固為被告所不否
    認，惟以被告長樁公司之負責人乙○○○為被告丙○○之母
    等語置辯，而上開情誼關係亦為原告所不爭執，並有被告提
    出之戶口名簿乙紙在卷可考（見本院卷第22頁），則被告長
    樁公司負責人因系爭車輛為公司所有，且駕駛人即被告丙○
    ○又為公司負責人之女，是以被告長樁公司與被告丙○○一
    併聲請並參與調解，經核尚屬情理之常，本院認尚難僅憑此
    遽認被告丙○○為被告長樁公司之受僱人。且依本院職權調
    查之上開稅務電子閘門提供之財產所得調件明細表所示，亦
    查無被告丙○○自被告長樁公司受有薪資所得之事實。此外
    ，原告對於被告丙○○與被告長樁公司間究有何僱傭關係，
    及其駕駛被告長樁公司所有之系爭車輛肇事時究係執行何種
    職務等，均未能舉證以實其說，是原告上開主張顯與民法第
    188 條所定成立要件不合，故原告據以請求被告長樁公司應
    與被告丙○○負連帶賠償責任，即屬於法無據。
八、末按，給付無確定期限者，債務人於債權人得請求給付時，
    經其催告而未為給付，自受催告時起，負遲延責任。其經債
    權人起訴，或依督促程式送達支付命令，或為其他相類之行
    為者，與催告有同一之效力；遲延之債務，以支付金錢為標
    的者，債權人得請求依法定利率計算之遲延利息，民法第22
    9 條第2 項、第233 條第1 項前段分別定有明文。從而，原
    告本於侵權行為之法律關係，請求被告丙○○給付原告60萬
    6,281 元，及自刑事附帶民事起訴狀繕本送達之翌日即98年
    7 月4 日（見本件附民卷第19頁）起至清償日止，按年息5%
    計算之利息，為有理由，應予准許。逾此範圍之請求，為無
    理由，應予駁回。再原告陳明願供擔保，請求宣告執行，就
    原告勝訴部分，核無不合，茲酌定相當之擔保金額，予以准
    許，至原告敗訴部分，其訴既經駁回，則其假執行之聲請即
    失所附麗，爰併予駁回。
九、本件事證已臻明確，兩造其餘之主張、陳述及所提之證據資
    料，核與判決結果無何影響，爰不一一論述，附此敘明。
十、據上論結，本件原告之訴為一部有理由、一部無理由，依民
    事訴訟法第79條、第390 條第2 項，判決如主文。
中    華    民    國    99    年    1     月    12    日
                  民事第一庭    法  官  范明達
以上正本係照原本作成
如對本判決上訴，須於判決送達後20日內向本院提出上訴狀
中    華    民    國    99    年    1     月    13    日
                                書記官  張豐松

司法院資訊處製作；財團法人民間司法改革基金會備份。
